臺灣臺南地方法院民事裁定
110年度消債清字第94號
聲  請  人
即 債 務人  吳其穎  

代  理  人  陳寶華律師(法扶律師)
上列當事人依消費者債務清理條例聲請清算，本院裁定如下：
    主  文
聲請人甲○○自民國111年5月3日17時起開始清算程序，並命司法
事務官進行本件清算程序。
    理  由
一、按債務人不能清償債務或有不能清償之虞者，得依本條例所
    定更生或清算程序，清理其債務；債務人對於金融機構負債
    務者，在聲請更生或清算前，應向最大債權金融機構請求協
    商債務清償方案，或向其住、居所地之法院或鄉、鎮、市、
    區調解委員會聲請債務清理之調解；協商或調解成立者，債
    務人不得聲請更生或清算。但因不可歸責於己之事由，致履
    行有困難者，不在此限；債務人於法院裁定開始更生程序或
    許可和解或宣告破產前，得向法院聲請清算；債權人縱為一
    人，債務人亦得為聲請；法院開始清算程序之裁定，應載明
    其年、月、日、時，並即時發生效力；法院裁定開始更生或
    清算程序後，得命司法事務官進行更生或清算程序；必要時
    ，得選任律師、會計師或其他適當之自然人或法人一人為監
    督人或管理人，消費者債務清理條例（下稱消債條例）第3
    條、第151條第1項、第7項、第80條、第83條第1項、第16條
    第1項分別定有明文。
二、聲請意旨略以：聲請人積欠無擔保之債務總額為新臺幣（下
    同）1,590,166元，為清理債務，依消債條例規定，向最大
    債權金融機構永豐商業銀行股份有限公司（下稱永豐銀行）
    申請前置調解，永豐銀行提供分180期、週年利率0%、每期
    （月）償還7,244元之還款方案，惟聲請人目前在臺南市政
    府經發局安心上工工作，並從事FOODPANDA外送，每月收入
    約22,000元，扣除每月生活必要費用15,965元、聲請人之子
    女即訴外人吳○○、吳○○之扶養費各2,000元後，已無力負擔
    上開還款方案，致調解不成立。又聲請人未經法院裁定開始
    更生程序、許可和解或宣告破產，客觀上有不得已之事由不
    能清償債務，為此，爰依法聲請清算等語。
三、經查：
  ㈠聲請人主張其積欠無擔保之債務總額約為1,590,166元，前曾
    向最大債權金融機構永豐銀行申請前置調解，惟調解未成立
    等情，有聲請人提出之財團法人金融聯合徵信中心之債權人
    清冊、全國財產稅總歸戶財產查詢清單、108、109年度綜合
    所得稅各類所得資料清單、本院臺南簡易庭調解不成立證明
    書、財團法人金融聯合徵信中心之當事人綜合信用報告及戶
    籍謄本在卷可稽（調字卷第23-36頁、本院卷第21、37-48、
    51頁）。從而，聲請人為消債條例第2條所定之消費者，提
    起本件清算聲請前，已踐行前置調解程序而調解不成立之事
    實，應堪認定。
  ㈡聲請人稱其目前在臺南市政府經發局安心上工工作，並從事F
    OODPANDA外送，每月收入約22,000元等情，有聲請人提出之
    臺灣銀行及中國信託銀行存摺封面暨內頁為證（本院卷第87
    -101、147-173頁），復查無其他證據資料證明聲請人尚有
    其主張收入以外之所得，是認聲請人每月收入應為22,000元
    ，並以此金額作為償債能力之計算基礎。
  ㈢按債務人必要生活費用，以最近1年衛生福利部或直轄市政府
    所公告當地區每人每月最低生活費1.2倍定之。受扶養者之
    必要生活費用，準用第1項規定計算基準數額，並依債務人
    依法應負擔扶養義務之比例認定之，消債條例第64條之2第1
    項、第2項分別定有明文。而以最近1年衛生福利部所公告之
    臺南市每人每月最低生活費14,230元之1.2倍計算之，即為1
    7,076元，故聲請人自陳每月必要生活費用15,965元，自為
    可採。次按受扶養權利者，以不能維持生活而無謀生能力者
    為限，民法第1117條第1項定有明文。經查，聲請人之子吳○
    ○、女吳○○各為97、101年生，名下無財產、所得，每月各領
    有低收兒童生活補助2,802元，有聲請人提出之戶籍謄本（
    本院卷第51頁）及本院依職權查調之吳○○、吳○○109年度稅
    務電子閘門財產所得調件明細表（置於證物袋內）、臺南市
    政府社會局111年2月23日南市社助字第1110274354號函存卷
    可考（本院卷第133頁），應認吳○○、吳○○未成年，有受扶
    養之必要，且其生活費標準，亦應以上開最低生活費標準為
    限。故依前述每人每月17,076元之生活費標準，由聲請人與
    其配偶共同支出吳○○、吳○○之生活費，聲請人每月扶養吳○○
    、吳○○之費用，應以14,274元為其上限【計算式：(17,076－
    2,802)÷2×2＝14,274】，聲請人自陳每月支出吳○○、吳○○扶
    養費用各2,000元部分，應為可採。是認聲請人每月必要生
    活支出為19,965元【計算式：15,965＋2,000＋2,000＝19,965
    元】。
  ㈣聲請人稱其曾於110年12月間向本院聲請與最大債權金融機構
    永豐銀行進行前置調解，永豐銀行提供分180期、週年利率0
    %、每期（月）償還7,244元之還款方案，非聲請人所能負擔
    ，致調解不成立等語，有聲請人提出之本院臺南簡易庭調解
    不成立證明書附卷可查（本院卷第21頁），且經本院依職權
    調閱本院110年度南司消債調字第549號卷宗核閱屬實，則以
    聲請人每月所得22,000元，扣除每月必要生活支出19,965元
    後，僅餘2,035元【計算式：22,000－19,965＝2,035】，實已
    不足清償上開清償方案，況聲請人陳報其尚需與訴外人林玉
    玲就中國建設銀行股份有限公司上海寶鋼寶山分行人民幣70
    0,000元借款及利息承擔共同還款義務等情，亦有聲請人提
    出之安徽省六安市○○區○○○○000000○0000○○0000號民事判決
    書在卷可稽(本院卷第179頁)。又聲請人名下另有臺南市○區
    ○○段000地號土地暨坐落其上同段257建號建物(下稱系爭房
    地)，應有部分3分之1，有設定普通抵押權，擔保債權1,000
    ,000元，鄰近不動產實價登錄價格約4,200,000元至4,500,0
    00元等情，有聲請人提出之民事陳報一狀、內政部不動產交
    易實價查詢服務網網頁查詢資料、不動產登記第一類謄本存
    卷可考（本院卷第59-63、103-119頁），是聲請人名下雖有
    可充清算財團分配之財產，惟系爭房地變價之價值，須優先
    清償不動產抵押之債務，而難直接用於抵沖前揭無擔保或無
    優先權之債務。依此，聲請人陳稱其收入無法負擔全部債務
    ，應堪採信。
四、綜上所述，聲請人係一般消費者，亦曾踐行前置調解程序而
    調解不成立，且綜合聲請人之收入財產及必要生活支出之情
    形，確已達不能清償債務之程度。此外，聲請人未經法院裁
    定開始更生程序或宣告破產，有本院民事紀錄科查詢表在卷
    可憑（本院卷第25頁）；復查無消債條例第6條第3項、第8
    條或第82條第2項所定駁回清算聲請之事由存在，則聲請人
    聲請清算，於法應屬有據，依首揭規定，應予開始清算程序
    ，並命司法事務官進行本件清算程序。
五、爰裁定如主文。
中    華    民    國   111    年    5     月    3     日
                  消債法庭  法  官  施介元
以上正本證明與原本無異。
本裁定不得抗告。
本裁定已於111年5月3日17時公告。
中    華    民    國   111    年    5     月    3     日
                            書記官  曾怡嘉